【裁判字號】    98,事聲,49
【裁判日期】    980914
【裁判案由】    確定訴訟費用額聲明異議
【裁判全文】
臺灣臺中地方法院民事裁定  98年度事聲字第49號
聲  明  人  乙○
兼法定代理人甲○○○○○○
相  對  人  臺中市警察局
法定代理人  丙○○
上列當事人間依職權裁定確定訴訟費用額事件，聲明人對於本院
司法事務官民國98年8月10日所為之98年度司他字第27號裁定聲
明異議，本院裁定如下：
    主  文
異議駁回。
    理  由
一、本件異議意旨略以：聲明人因長期沒有工作，小孩又須龐大
    醫療費，所欠債務龐大，每天被逼債，身心俱疲，無力負擔
    訴訟費用，請准由相對人負擔，為此聲明異議。
二、按經准予訴訟救助者，於終局判決確定或訴訟不經裁判而終
    結後，第一審受訴法院應依職權以裁定確定訴訟費用額，向
    應負擔訴訟費用之當事人徵收之，民事訴訟法第114條第1項
    前段定有明文。即知准予訴訟救助，僅於訴訟終結前有使受
    救助人暫免裁判費及其他應預納之訴訟費用之效力，至訴訟
    終結後此項暫免之費用，即應向應負擔訴訟費用之當事人徵
    收。再民事訴訟法第91條第3項規定：「法院依聲請以裁定
    確定之訴訟費用額，應於裁定送達翌日起，加給按法定利率
    計算之利息」，其立法理由旨在「促使當事人早日自動償付
    其應賠償對造之訴訟費用」，故在法院依職權裁定確定訴訟
    費用額，基於同一法理，自應類推上開規定加計法定遲延利
    息。所謂「以裁定確定之」，係指法院已為訴訟費用之裁判
    ，僅未確定其費用額而言，即訴訟費用之裁判中未確定其費
    用額之情形。是確定訴訟費用之裁定，僅在確定敗訴之當事
    人應負擔之訴訟費用數額，並非就權利存在與否為確定，其
    償還義務如何，應從命負擔訴訟費用之裁判定之。因此，當
    事人在該程序中，自僅得就各個費用項目是否為法律上之訴
    訟費用、數額之計算有無錯誤加以爭執。又有無資力償還，
    乃係執行問題，不得據為不負履行義務之抗辯，最高法院亦
    著有19年上字第1733號判例意旨足資參照。是准予訴訟救助
    者，於訴訟終結後，應負擔訴訟費用之當事人即應負擔其訴
    訟費用，自不得以無資力據為不負該義務之抗辯。次按當事
    人對於司法事務官處理事件所為之終局處分，得於處分送達
    後10日之不變期間內，以書狀向司法事務官提出異議。司法
    事務官認前項異議有理由時，應另為適當之處分；認異議為
    無理由者，應送請法院裁定之。法院認第1項之異議為有理
    由時，應為適當之裁定；認異議為無理由者，應以裁定駁回
    之。前項裁定，應敘明理由，並送達於當事人，民事訴訟法
    第240條之4亦有明文。
三、經查，本件聲明人與相對人間因本院97年度國字第24號國家
    賠償事件，聲明人聲請訴訟救助，經本院以97年度救字第70
    號裁定准予訴訟救助。上開損害賠償事件，業經本院於民國
    98年5月26日以97年度國字第24號判決原告即聲明人之訴駁
    回，訴訟費用由原告即聲明人負擔確定，此亦有本院上開97
    年度救字第70訴訟救助、97年度國字第24號國家賠償事件卷
    證資料可稽。是上開訴訟既已終結，應負擔訴訟費用之聲明
    人即應負擔該訴訟費用。再上開民事確定判決未就聲明人應
    負擔之訴訟費用額為裁定，原裁定（本院98年度司他字第27
    號）調閱上開民事事件審查後，聲明人起訴請求相對人應給
    付2,000,000元，應徵第一審裁判費20,800元，依上開民事
    確定判決，聲明人應負擔之訴訟費用即為20,800元，及自原
    裁定送達之翌日起至清償日止，加給按年息5％計算之利息
    ，即無不合。聲明人就其異議意旨，固據其提出全國財產稅
    總歸戶財產查詢清單及綜合所得稅各類所得資料清單為證。
    然聲明人異議意旨，乃係其有無資力償還，係執行問題，並
    不得據為其不負上開應負擔訴訟費用義務之抗辯。原裁定諭
    知聲明人應負擔訴訟費用之金額既無違誤，是聲明人異議理由
    所述，既非就費用項目是否為法律上之訴訟費用、數額之計
    算有無錯誤加以爭執，參照前開說明，自非本件確定訴訟費
    用額之程序所得加以審究。聲明人執此指摘原裁定不當，求
    為廢棄，自無理由，其異議應予駁回，爰裁定如主文。
四、依民事訴訟法第240條之4第3項，裁定如主文。
中    華    民    國    98    年    9     月    14    日
                  民事第二庭  法  官  陳秋月
以上正本係照原本作成。
如不服本裁定應於送達後10日內向本院提出抗告狀，並繳納抗告
費新臺幣1,000元。
中    華    民    國    98    年    9     月    14    日
                              書記官  廖曉鐘


司法院資訊處製作；財團法人民間司法改革基金會備份。
